臺灣臺北地方法院刑事判決　　　　　　93年度自字第132號
自　訴　人　雷Ａ-1姓名年籍.
　　　　　　邱Ｂ-3姓名年籍.
　　　　　　蘇Ｃ-1姓名年籍.
　　　　　　彭Ｄ姓名年籍詳卷.
　　　　　　楊Ｅ姓名年籍詳卷.
共　　　同
代　理　人　張靜怡律師
被　　　告　Stephen O.
上列被告因重傷害等案件，經自訴人提起自訴，本院判決如下：
    主  文
本件自訴不受理。
    理  由
一、自訴意旨詳附件自訴狀影本所載。
二、按自訴狀應記載(1)被告之姓名、性別、年齡、住所或居所，
    或其他足資辨別之特徵、(2)犯罪事實及證據並所犯法條；又
    前項犯罪事實，應記載構成犯罪之具體事實及其犯罪之日、
    時、處所、方法，刑事訴訟法第320條第2項、第3項定有明
    文，此乃提起自訴所必備之法定程式。次按同法第343條準
    用同法第303條第1款、第307條之結果，自訴程序違背規定
    者，應諭知不受理判決，且該項判決得不經言詞辯論為之。
三、查本件自訴人雷Ａ-1、邱Ｂ-3、蘇Ｃ-1、彭Ｄ、楊Ｅ（以上
    姓名年籍均詳卷）於民國93年5月20日提起自訴，自訴狀所
    載之犯罪事實為「被告Stephen Ojala為Cutter(卡特)公司
    負責人，該公司製造未加熱血液製劑，於67年至84年間經核
    准進口，嗣經證明該未加熱之血液製劑足以感染愛滋病及C
    型肝炎，詎72年間德國拜耳集團買下卡特公司，明知上情，
    為銷售庫存，仍陸續向臺灣等亞、非、拉丁美洲國家輸出，
    致自訴人之配偶等多名血友病患者感染愛滋病陸續死亡。被
    告知悉該製劑遭後天免疫缺乏症候群或C型肝炎污染之上情
    ，卻持續將庫存之製劑銷往臺灣，執行銷售計劃，涉犯殺人
    罪嫌。」等情，然：
（一）本院依自訴狀所載之被告地址委由外交部代為送達自訴狀
      繕本，均因該址查無此人而退回，此有外交部條約法律司
      93年9月14日條2字第09302196770號函、93年10月27 日條
      2字第09302222940號函及所附送達資料在卷可參（本院卷
      1第78、79頁、卷2第24、25頁參照），是本院無從查悉被
      告之確實年齡、住所或居所，或其他足資辨別之特徵，不
      足以識別自訴人所訴之確實犯罪主體為何人。又刑事訴訟
      法第320條第2項第1款原為確定其所訴追之人，以明示自
      訴之範圍而設，故被告之姓名，苟為自訴人所不知，或事
      實上有姓名相同之人，自訴狀內仍應就其他足資辨別之事
      項詳予記載，俾能確定其訴追者究為何人，始與該條規定
      之本旨相符，否則起訴程式即有未備，自應認為欠缺起訴
      條件，此有最高法院27年滬上字第107號判例可資參照。
（二）另自訴人就所主張72年至74年間美國本土即停止銷售受污
      染之製劑一事，僅提出自證4之美國另案進行之民事起訴
      狀所載內容為據（本院卷2第67至69頁代理人所具書狀參
      照），此外別無其他依據可佐。又自訴人於94年5月10 日
      補充理由狀所列之被告傾銷經過（包括卡特公司因未加熱
      製劑存貨過多，因此決定以便宜價格繼續銷售此批未經加
      熱製劑，且要求香港經銷商先行售鑿未加熱之存貨製劑，
      並保證未加熱之舊製劑無嚴重危險。然美國疾病管制局於
      73年10月即發佈通報有74%之血友病患因使用未加熱製劑
      感染HIV病毒；又美國食物藥品管理局於74年5月後即開會
      要求將此批未加熱製劑於國外下架停止銷售等情），無非
      係引用前述之美國另案民事起訴狀記載為其依據，而該民
      事起訴狀又載明其主張係引用紐約時報之報導（本院卷2
      第70至80頁參照）。則自訴人提起本件自訴所指訴之相關
      事實，其依據顯然僅有自證4號美國另案民事起訴狀之記
      載，及該民事起訴狀所引之紐約時報報導之傳聞證據；實
      難認自訴人已就所訴事實提出相對應之證據。再自訴人所
      陳之美國另案民事起訴狀，其列為被告請求賠償之對象計
      有拜耳公司、卡特生技公司、BAXTER  HEALTHCARE
      CORPORATION、ARMOUR PHARMACEUTICAL COMPANY INC等多
      家公司。而本件自訴人指訴卡特公司「當時」負責人
      Stephen Ojala為殺人罪刑事案件之被告，並未於自訴狀
      或補充理由書內詳為說明：被告Stephen Ojala既為卡特
      公司「當時」負責人，則於72年間德國拜耳集團買下卡特
      公司後，被告基於何種身分、如何知悉本案未加熱製劑已
      遭C型肝炎或愛滋病毒污染、如何決策傾銷至臺灣並導致
      本案死亡結果而得認有殺人之犯意等構成要件事實，且未
      針對各項構成要件事實分別提出相對應之具體證據。
（三）是依自訴人於本件自訴狀及現存各項書狀所陳，尚難認自
      訴人已依刑事訴訟法第320條第2項、第3項之規定，就所
      訴之被告及所主張之殺人犯罪（殺人犯意、具體行為）提
      出足資辨別被告之特徵及構成犯罪之具體事實及證據，其
      起訴之法定程序顯有未備。且本院於94年7月8日準備程序
      當庭諭知自訴代理人應特定被告身分、所起訴犯罪事實及
      證據，經自訴代理人當庭陳明可於同年8月底補正（本院
      94年7月8日準備程序筆錄第2頁參照），本院另於94年7
      月19日以93年度自字第132號裁定命自訴人於同年8月31日
      前，補正上開事項。嗣自訴人於94年8月30日所陳書狀，
      仍未針對上開各法定必備事項加以補正。是本件提起自訴
      之程序顯然違背同法第320條第2項規定之法定要件；爰不
      經言詞辯論，依同法第343條、第303條第1款之規定，逕
      為諭知不受理之判決。
四、據上論斷，依刑事訴訟法第343條、第307條、第303條第1款
    ，判決如主文。
中　　華　　民　　國　　94　　年　　10　　月　　5　　日
                          刑事第13庭審判長法  官 朱瑞娟
                                          法  官 胡宏文
                                          法  官 吳佳薇
右正本證明與原本無異
如不服本判決應於送達後10日內向本院提出上訴狀
                                          書記官 謝韻華
中　　華　　民　　國　　94　　年　　10　　月　　5　　日
